臺灣臺北地方法院刑事判決　　　　　　　　　　　　九十一年度交易字第三一二號
　　公　訴　人　臺灣臺北地方法院檢察署檢察官
　　被　　　告　甲○○　男　五.
右列被告因妨害公務等案件，經檢察官提起公訴（九十一年度偵字第一九三○四號）
，本院判決如左：
    主  文
甲○○服用酒類，不能安全駕駛動力交通工具而駕駛，處罰金貳萬元，如易服勞役以
佰元折算壹日；又於公務員依法執行職務時，施強暴，處拘役伍拾日，如易科罰金
以佰元折算壹日；又於公務員依法執行職務時，當場侮辱，處拘役伍拾日，如易科
罰金以佰元折算壹日。應執行罰金貳萬元，拘役玖拾日，如易服勞役、易科罰金，
均以佰元折算壹日。
    事  實
一、甲○○於民國九十一年八月十七日十九時三十分許，將其所駕駛車牌號碼Ｔ九─
    九二一號營業用小客車，違規停放在台北市○○區○○路三十巷一二五號旁之道
    路，甲○○則至該巷內之家鄉雞餐廳與友人餐聚，席間飲用約二至三瓶啤酒之酒
    類飲料，因前開車輛阻礙正沿街清除垃圾之清潔隊的行車路線，經民眾報警後，
    由台北市政府警察局信義分局三張犁派出所警員乙○○、陳祺文前往現場處理，
    詎甲○○為逃避取締，明知其服用酒類已達不能安全駕駛動力交通工具之程度後
    ，猶駕駛前開車輛離開現場，然於其駕車駛離之際，不慎撞倒停放在永吉路三十
    巷一二五號店門前，屬龔華所有之車牌號碼ＲＫＲ─八六六號輕型機車，斯時警
    員乙○○隨即駕車追趕，直至同區○○路七十六號前將之攔下，甲○○下車後，
    乙○○發覺甲○○身上有濃厚酒味，欲對其進行酒精濃度檢測，甲○○因不服取
    締，於警員乙○○依法執行酒測職務時，對於警員乙○○口出「幹你娘ＸＸ」等
    穢語，當場侮辱正依法執行職務之警員乙○○，且於其欲駕車逃離現場時為警員
    乙○○攔阻，甲○○竟另行基於妨害公務之犯意，以雙手拉扯警員乙○○前胸之
    衣物而施強暴，警員乙○○防衛時致受有左前臂挫傷（故意傷害部分未經告訴）
    ，並使其所有之警察制服前排第二個鈕釦掉落，迨警員乙○○將甲○○制伏後，
    始測得其呼氣酒精濃度達每公升○．七三毫克，客觀上已達不能安全駕駛動力交
    通工具之程度，始查悉上情。
二、案經台北市政府警察局信義分局報請臺灣臺北地方法院檢察署檢察官偵查起訴。
    理  由
壹、關於被告所犯刑法第一百八十五條之三服用酒類，不能安全駕駛動力交通工具而
    駕駛罪部分：
一、關於被告甲○○在右揭時、地服用酒類，已達於不能安全駕駛動力交通工具之狀
    態後，仍駕駛前開車牌號碼之車輛在道路上行駛，嗣為警查獲並測得呼氣酒精濃
    度達每公升○‧七三毫克（ＭＧ／Ｌ）等事實：(一)業據其於警員詢問、檢察官偵
    訊及本院審理時均供承不諱（參見九十一年度偵字第一九三○四號偵查卷宗第六
    至七頁、第二十五頁反面、第四十二頁反面、本院九十二年五月七日、二十八日
    訊問筆錄及九十二年七月十六日審理筆錄），(二)並有酒精濃度檢測表及台北市政
    府警察局舉發違反道路交通管理事件通知單影本在卷可憑（參見同前偵查卷第十
    五頁），(三)另被告當時對員警指揮及交通號誌無反應或遲緩駕駛判斷力，顯然欠
    佳，又查獲、測試或訊問過程，有多話等情事，亦有前揭台北市政府警察局信義
    分局三張犁派出所警員高建豪，依職權所填製刑法第一百八十五條之三案件測試
    觀察紀錄表一紙在卷可考（參見同前偵查卷第十三頁），(四)再警員高建豪檢測被
    告雙腳併攏、兩腳貼緊大腿、將一腳向前抬高十五公分、並停止不動三十秒；雙
    手向前平伸、閉眼、輪流使用左、右手的食指指尖觸摸鼻尖、及閉雙眼、三十秒
    內朗誦阿拉伯數目一○○一、一○○二……至一○三○及用筆在兩個同心圓之間
    的零點五公分環狀帶內，畫另一個圓圈等項目，被告檢測結果均不合格，有上開
    項目之檢測表及同心圓檢測圖樣附卷可稽（參見同前偵查卷第十四頁），(五)並審
    酌被告酒後駕車駛離現場之際，因已達不能安全駕駛動力交通工具之程度，不慎
    撞倒停放在路旁屬龔華所有之車牌號碼ＲＫＲ─八六六號輕型機車；綜觀上述跡
    證，足徵被告確有飲用酒類後其意思能力受影響之情形，本院綜觀上開各項跡證
    ，堪認被告酒後導致注意力、判斷力減弱，駕駛汽車時有駕駛操控力欠佳之情形
    ，被告確有於飲用酒類後，已達不能安全駕駛動力交通工具而仍然駕駛之犯行。
二、按刑法第一百八十五條之三規定服用酒類致不能安全駕駛動力交通工具，係抽象
    危險犯，並不以發生具體危險為必要，至所謂酒醉狀態，只需一般評價程度達於
    對車輛駕駛行為失其必要之注意力或判斷力之虞即可，至實際上對駕駛行為是否
    發生具體危險，則並不重要。又行為人飲酒後如其呼氣酒精濃度達人體酒精濃度
    為每公升○‧五毫克時，即有反應較慢、感覺減低、影響駕駛等輕到中度之中毒
    症狀情形，有行政院國軍退除役官兵輔導委員會臺北榮民總醫院八十八年八月五
    日（八八）北總內字第二六八六八號函附卷可參，且汽車駕駛人飲酒後其呼氣中
    酒精濃度如已達於每公升○‧五五毫克，其肇事率為一般未飲酒者之十倍，亦有
    中央警察大學交通學系暨交通管理研究所教授蔡中志之研究報告在卷可憑，況法
    務部於八十八年五月十日亦邀集司法院刑事廳、交通部、行政院衛生署、內政部
    警政署及中央警察大學等相關單位決議，並參酌美國加州運輸部交通安全局所實
    驗之結果，以呼氣酒精濃度逾每公升含Ｏ．五五毫克時，即得認為不能安全駕駛
    為認定標準，蓋因由美國、德國及日本等國家所進行之酒精濃度與精神狀態之測
    試實驗，呼氣中酒精濃度達每公升Ｏ．五五毫克時，就人之生理方面，已產生視
    覺反應遲鈍、影像不能集中、同時不能看清前方路況及車旁照後鏡等狀況，其駕
    駛能力已受有影響，其肇事率已為一般正常人之十倍，足徵此項認定標準，依一
    般社會通念，客觀上足以認定已達不能安全駕駛之程度。
三、是被告於飲酒後，其體內之酒精濃度經警攔查檢測其呼氣所含酒精濃度高達每公
    升○．七三毫克，是依前述臺北榮民總醫院函文及學者研究報告所提出「不能安
    全駕駛」之酒精含量數值、被告酒精濃度檢測表等補強證據已足資擔保被告於本
    院調查中所為上開任意性自白具有相當程度之真實性，而得使本院確信被告前述
    自白之犯罪事實確屬真實，本院自得依被告自白及各該補強證據認定被告有為前
    述犯行，本件事證明確，被告此部分之犯行堪以認定。
貳、關於被告所犯刑法第一百三十五條於公務員依法執行職務時，施強暴罪及同法第
    一百四十條於公務員依法執行職務時，當場侮辱罪部分：
一、關於被告於右揭時、地，對警員乙○○口出「幹你娘ＸＸ」等穢語，當場侮辱正
    依法執行職務之警員乙○○，並以雙手拉扯警員乙○○前胸之衣物而施強暴等情
    ，業據被告於警察詢問、檢察官偵訊及本院審理時均坦承不諱（參見同前偵查卷
    第六頁反面、第二十五頁反面、本院九十二年五月七日、二十八日訊問筆錄及九
    十二年七月十六日審理筆錄），其雖以言語上罵三字經係口頭禪等語為辯；惟查
    ：當時警員乙○○係依法執行職務之事實，有台北市政府警察局信義分局三張犁
    派出所勤務表及台北市政府警察局勤務指揮中心受理各類案件記錄單在卷可參，
    又證人即台北市政府警察局信義分局三張犁派出所警員乙○○於檢察官偵訊及本
    院調查時證述：「我在附近巡邏，接獲通報有車輛違停，我前往取締，因找不到
    車主電話，所以先在該處維持交通，過十幾分鐘，車主來了，我示意他往前開要
    登他資料，好讓垃圾車通過，但他直接開走，加速逃走撞到一部機車，當時他違
    停在永吉路一三○巷一二五號，我追他約兩百公尺，在松隆路、永吉路口被我攔
    下，他下車後身上有酒味，硬要離開，我阻止他走，他與我拉扯，並罵我髒話。
    」等語在卷綦詳（參見同前偵查卷第三十三頁反面、本院九十二年五月二十八日
    訊問筆錄），復有其出具之報告書一份附卷可參（參見同前偵查卷第四頁），核
    與適在現場而目擊經過情形之證人蕭文埼於檢察官偵訊時證稱：「（檢察官問：
    經過情形？）被告下車後他不配合警方檢查，與警吵架，後來他拿出駕照，罵了
    台語髒話『幹你娘ＸＸ』，被告想跑掉，和警方扭打，後來被制止，警方當時出
    手攔他不要走，他推警察，後來扭打，警員左前臂被抓傷，扣子掉了。」等語相
    符（參見同前偵查卷第九頁、第四十六頁反面），又警員乙○○確實因被告妨害
    公務而使其身著之警察制服遭被告拉扯，鈕釦掉落，且左手臂遭抓傷之事實，亦
    有照片二幀在卷為證（參見同前偵查卷第十二頁）。
二、按刑法第一百三十五條第一項之罪，係為規範公務員依法代表國家機關行使公權
    力之時，對於公務員施以暴力攻擊或惡害通知之行為，稱為事中妨害公務罪，與
    同條第二項之事前妨害公務罪，係指行為人非於公務員依法執行職務之時間內，
    而基於妨害其執行職務之目的，對於公務員施以暴力攻擊或惡害通知之行為，有
    所不同；又同法第一百四十條第一項之所謂當場侮辱，係指於公務員執行職務行
    為時之現場，對之實施足以貶損其人格之言語或舉動，且由本罪之立法目的觀之
    ，侮辱之內容不問是否涉及所執行之公務，均無礙於本要件之認定。本件案發當
    時警員乙○○係正對被告依法執行酒測職務，已如前述，被告對警員乙○○口出
    「幹你娘ＸＸ」等穢語，並於其欲駕車逃離為警員乙○○攔阻之際，被告另行基
    於妨害公務之犯意，以雙手拉扯警員乙○○前胸之衣物而施強暴，分別該當刑法
    第一百三十五條第一項及同法第一百四十條第一項之罪，被告所辯顯係卸責之詞
    ，不足採信，本件事證明確，被告犯行洵堪認定。
、綜上所述，被告於酒後已達不能安全駕駛動力交通工具之程度，仍駕駛汽車在路
    上行駛，核其所為，係犯刑法第一百八十五條之三公共危險罪，又被告對於依法
    執行職務之警員乙○○施加強暴，係犯刑法第一百三十五條第一項之妨害公務罪
    ，被告另於警員乙○○依法執行職務時當場侮辱，係犯刑法第一百四十條第一項
    侮辱公務員罪。被告所犯上開三罪間，犯意各別，行為互異，應予分論併罰，爰
    審酌被告為職業小客車之駕駛人，酒後駕車對於用路人安全影響至鉅，其漠視服
    用酒類不能駕駛動力交通工具之法律，實不可取，又被告假藉酒意以強暴手段妨
    礙公務執行，且恣意辱罵值勤警員，惡性可謂不輕，惟審酌其駕車幸未肇事及犯
    後坦承犯行，兼衡其犯罪動機、目的、手段、所生危害等一切情狀，就其所犯各
    罪分別量處如主文所示之刑，另定應執行之刑，並分別諭知易服勞役、易科罰金
    之折算標準，以資懲儆。
肆、據上論斷，應依刑事訴訟法第二百九十九條第一項前段，刑法第一百八十五條之
    三、第一百三十五條第一項、第一百四十條第一項、第五十一條第六款、第四十
    二條第二項、第四十一條第一項前段，罰金罰鍰提高標準條例第一條前段、第二
    條，判決如主文。
本案經檢察官游儒倡到庭執行職務
中　　　華　　　民　　　國　　九十一　　年　　　七　　　月　　 三十 　　日
                                      臺灣臺北地方法院交通法庭
                                          法  官  鄧 德 倩
右正本與原本無異
如不服本判決，應於判決送達後十日內向本院提出上訴狀（應抄附繕本）。告訴人或
被害人如對於本判決不服者，應具備理由請求檢察官上訴，其上訴期間之計算係以檢
察官收受判決正本之日期為準。
                                          書記官  謝 韻 華
中　　　華　　　民　　　國　　九十二　　年　　　八　　　月　　　一　　　日
